【裁判字號】    98,消債更,36
【裁判日期】    990427
【裁判案由】    更生事件
【裁判全文】
臺灣花蓮地方法院民事裁定            98年度消債更字第36號
聲  請  人  甲○○
代  理  人  李文平律師
上列當事人聲請消費者債務清理事件，本院裁定如下：
    主  文
更生及保全處分之聲請均駁回。
聲請費用由聲請人負擔。
    理  由
一、按聲請更生或清算不合程式或不備其他要件者，法院應以裁
    定駁回之，但其情形可以補正者，法院應定期間先命補正。
    債務人對於金融機構因消費借貸、自用住宅借款、信用卡或
    現金卡契約而負債務，在聲請更生或清算前，應提出債權人
    清冊，以書面向最大債權金融機構請求協商債務清償方案並
    表明共同協商之意旨。另自債務人提出協商請求之翌日起逾
    三十日不開始協商，或自開始協商之翌日起逾九十日協商不
    成立，債務人得逕向法院聲請更生或清算，消費者債務清理
    條例第8條、第151條第1項、第153條分別定有明文。
二、本件聲請意旨略以：聲請人（即債務人）其有不能清償債務
    情事，且無擔保或無優先權之債務總額未逾新臺幣1,200萬
    元，復未經法院裁定開始清算程序或宣告破產；並曾於民國
    97年12月17日依消費者債務清理條例第151條規定，檢具債
    權人清冊及其他相關資料以書面向最大債權銀行中國信託商
    業銀行股份有限公司（下稱中國信託）請求共同協商，惟中
    國信託竟謂聲請人未提出債權人清冊及銀行公會規定之配合
    提供文件與制式申請書，認聲請人並未依消費者債務清理條
    例第151條第1項規定提出前置協商之聲請而未進行後續之協
    商程序。故本件聲請人已依法定程序向中國信託申請前置協
    商，係中國信託怠於進行後續之協商程序而逾30日不開始協
    商，依諸上述第153條之規定，聲請人自得逕行聲請更生云
    云。
三、聲請人固主張其業已踐行前置債務協商程序，然查：(一)本
    院受理聲請人更生之聲請後，曾函命各債權銀行表示意見。
    中國信託係於98年5月1日回函表示聲請人前曾依銀行公會之
    協商機制向最大債權銀行國泰世華銀行聲請協商失敗。依法
    仍可申請前置協商，但聲請人並未申請前置協商，應駁回其
    更生之聲請等語。而國泰世華銀行亦於98年5月15日函覆稱
    聲請人曾於95年間向其依銀行公會之協商機置申請協商，但
    協商不成立等情。致本院對於何者為聲請人之最大債權金融
    機構，已有所混淆。(二)經本院檢具聲請人所提之律師函再
    命中國信託說明，其則於98年11月13日函覆其未收到聲請人
    之前置協商通知，並稱債務人只提供平鼎法律事務所寄來本
    行之文書，並無一符合前置協商之文件要求，應認為個別協
    商需求之來函，本行亦於當月主動連絡，惟債務人皆失聯（
    提供本行聯絡紀錄），故聲請人並未申請前置協商等情。是
    本件聲請人所踐行之前置協商聲請程序是否有所瑕疵，而令
    中國信託誤認聲請人僅係請求個別協商，即非無疑。(三)又
    在聲請更生或清算前，聲請人應提出債權人清冊，以書面向
    最大債權金融機構請求協商債務清償方案並表明共同協商之
    意旨，此觀諸消費者債務清理條例第151條之規定即明。是
    則債務人聲請前置協商除須提出書面請求外，尚須檢附債權
    人清冊，此為法定必備之程式，以使受聲請之金融機構判斷
    其是否為最大債權金融機構而得進行後續之程序。查聲請人
    固一再主張其寄送協商書面之律師函時確曾同時檢附債權人
    清冊，業已合於上述之規定云云，然為中國信託所否認。且
    本院觀諸聲請人所提出卷附之掛號函件執據所示，其寄送之
    律師函重量僅18公克，顯然並未連同債權人清冊一併寄送中
    國信託，故其此部分之主張尚非可採。(四)綜上說明，本件
    聲請人雖曾以書面向中國信託申請前置協商，但並未依法提
    出債權人清冊，所為聲請於法即屬不合。且聲請人因曾於95
    年3月透過銀行公會之協商機置向國泰世華銀行申請協商失
    敗，致中國信託誤認聲請人此次申請目的為聲請個別協商，
    而未為前置協商程序。是聲請人既未依消費者債務清理條例
    第151條規定之要件向最大債權金融機構即中國信託申請前
    置協商，協商程序係因可歸責於聲請人之事由無從開始，其
    主張中國信託逾30日不開始協商云云，顯非事實。揆諸首引
    法條規定，其應重新依法定程式聲請前置協商，而非逕行聲
    請本件更生程序。
四、綜上所述，本件聲請人未提出債權人清冊聲請前置協商，其
    聲請要件不合程式而未開始前置協商程序，自未具備聲請更
    生之法定要件。而該要件之欠缺又屬無從補正，依首引說明
    ，自應駁回其更生之聲請。又本件更生聲請既經駁回，保全
    處分之聲請自失所附麗，應併駁回，爰裁定如主文。
中    華    民    國    99    年    4     月    27    日
                          臺灣花蓮地方法院民事庭
                              法    官    陳鈺林
以上正本係照原本作成。
如對本裁定抗告須於裁定送達後10日內向本院提出抗告狀 （須按
他造當事人之人數附繕本），並繳納抗告費新臺幣1,000元。
中    華    民    國    99    年    4     月    27    日
                              法院書記官  李惠穎

司法院資訊處製作；財團法人民間司法改革基金會備份。
